【裁判字號】    90,台上,6101
【裁判日期】    901004
【裁判案由】    違反肅清煙毒條例
【裁判全文】
最高法院刑事判決                                九十年度台上字第六一○一號
    上  訴  人  甲○○即李秀.
    選任辯護人  郭宏義律師
右上訴人因違反肅清煙毒條例案件，不服台灣高等法院中華民國九十年五月二十九日
第二審更審判決（八十九年度上更(一)字第三八二號，起訴案號：台灣台北地方法院士
林分院檢察署八十二年度偵字第二九八五號），提起上訴，本院判決如左：
    主  文
上訴駁回。
    理  由
按刑事訴訟法第三百七十七條規定，上訴於第三審法院，非以判決違背法令為理由，
不得為之。是提起第三審上訴，應以原判決違背法令為理由，係屬法定要件。如果上
訴理由狀並未依據卷內訴訟資料，具體指摘原判決不適用何種法則或如何適用不當，
或所指摘原判決違法情事，顯與法律規定得為第三審上訴理由之違法情形，不相適合
時，均應認其上訴為違背法律上之程式，予以駁回。本件上訴人甲○○（原名李秀蓮
，於民國八十九年十一月二十二日改名為甲○○）上訴意旨略稱：(一)上訴人係應蘇世
福之邀，一同前往泰國旅遊，不料竟受利用夾帶毒品海洛因入境，當時並不知蘇世福
、蘇倍賢兄弟在販賣毒品（按上訴人係蘇倍賢之配偶，雙方雖同意離婚並分居，但尚
未辦理離婚登記，而與上訴人同往泰國之蘇世福係蘇倍賢之兄，蘇世福、蘇倍賢業經
分別判處無期徒刑、有期徒刑十二年確定），原判決僅以共同被告蘇世福、蘇倍賢在
警訊時及檢察官偵查中之自白採為證據，即論處上訴人罪刑，違背刑事訴訟法第一百
五十六條第二項之規定。(二)蘇世福、蘇倍賢於警訊時及檢察官偵查中固均坦承犯行，
並供稱：上訴人於八十二年二月二十八日從泰國返台時，將海洛因裝在巧克力盒內闖
關得逞，並分得一塊海洛因約八兩為報酬。惟上訴人自始即否認犯罪，蘇世福及蘇倍
賢嗣後亦翻異前供，改稱上訴人不知情，並稱渠等於警訊時遭到刑求，警訊筆錄與事
實不符。原審在無補強證據以資證明共同被告之自白為真實前，逕認上訴人犯罪，與
證據法則有違。(三)原判決論處上訴人共同販賣毒品罪刑，惟理由內並未說明上訴人與
蘇世福、蘇倍賢之間，就販賣毒品有何犯意聯絡，有理由不備之違誤。(四)上訴人於八
十二年二月二十四日與蘇世福相偕至泰國旅遊，至同年月二十八日返國時，蘇世福夾
帶毒品海洛因入境，固屬實情。惟本案之爭點在於上訴人是否事先知情？上訴人於入
境時是否基於犯意之聯絡而夾帶毒品？及嗣後是否分得一塊海洛因磚為報酬？本案經
調查證據結果，僅有蘇世福、蘇倍賢在警訊時及檢察官偵查中之自白可資證明，但渠
等嗣後已改異前詞，則先前之供述，其證明力已嫌薄弱。(五)蘇世福、蘇倍賢、楊奇芳
等人於檢察官偵查中固均指稱，上訴人有施用毒品；但嗣後已翻異前供。原審未再傳
訊蘇世福、蘇倍賢、楊奇芳、李秀英等人，以查證上訴人是否確有施用毒品，以判斷
上訴人有無銷毒管道，有應調查之證據未予調查之違法云云。
惟查：原判決撤銷第一審判決，改判論處上訴人共同販賣毒品罪刑，係依憑已判刑確
定之共犯蘇世福、蘇倍賢在警訊時及檢察官偵查中自白：蘇倍賢出資新台幣（下同）
二十萬元，交由蘇世福於八十二年二月二十四日與上訴人同往泰國，以泰幣七萬元之
價格向綽號「小李」者販入三塊海洛因磚，重二十四兩多，以巧克力盒分裝成兩盒，
由蘇世福與上訴人各攜帶一盒，於八十二年二月二十八日從中正機場闖關入境，上訴
人分得一塊約八兩作為報酬，蘇倍賢亦分得約五兩，其餘則由蘇世福取得，分配完畢
後即各自處理。蘇世福、蘇倍賢分得之部分，除部分供自己施用外，蘇世福已將其中
九兩以五十五萬元之價格賣給綽號「小強」者，另將一兩經由蘇倍賢轉手以八萬餘元
之價格賣給綽號「東海」者。上訴人亦承認：已與其配偶蘇倍賢分居，但於八十二年
二月二十四日與蘇倍賢之兄蘇世福同往泰國，至同年月二十八日一起返國。並有上訴
人與蘇世福於八十二年二月二十四日一同出境至泰國，至八十二年二月二十八日一同
入境回國之出入境紀錄資料附卷；及在蘇世福住處所查獲販賣毒品之部分價款八萬二
千元、尚未賣出之毒品海洛因一包（淨重七點五克）；在蘇倍賢住處所查獲販賣毒品
所得面額八萬七千五百元支票一紙、尚未賣出之海洛因三包（淨重十點三克）扣案可
稽，以為論據。並敘明：(一)八十二年三月十九日經警在蘇世福住處查獲尚未賣出之白
色粉末一包，經送請鑑定結果，確為毒品海洛因，淨重七點五克；同日另在蘇倍賢住
處查獲尚未賣出之白色粉末三小包，經送請鑑定結果亦為毒品海洛因，淨重十點三克
，有台北市政府警察局刑事警察大隊八十二年五月四日北市警刑勘毒字第六○三號、
八十二年五月六日北市警刑勘毒字第六○四號檢驗通知書二紙在卷可憑，足徵上訴人
與蘇世福、蘇倍賢所販入之物品，確為毒品海洛因無訛。共犯蘇世福、蘇倍賢且依販
賣毒品罪，分別判處無期徒刑（蘇世福尚有其他走私、運輸、販賣毒品事實）、有期
徒刑十二年確定，亦有本院八十四年度台覆字第三四號、原審八十三年度上重訴字第
二四號刑事判決在卷可稽。(二)所謂販賣毒品罪，並不以販入之後復行賣出為要件，僅
須以販賣營利為目的將毒品販入或賣出，有一及此，其犯罪即屬完成。上訴人與蘇世
福、蘇倍賢共同基於販賣營利為目的將毒品販入後，已將毒品分配完畢，各自處理，
上訴人之行為已屬販賣既遂。又海洛因係肅清煙毒條例第二條所稱之毒品，亦屬行政
院依懲治走私條例第二條第四項公告之「懲治走私條例公告管制物品項目及其數額」
內甲項第四款管制進出口物品。上訴人與蘇世福、蘇倍賢共同意圖販賣營利，自國境
外之泰國販入海洛因並運輸至國內，經比較新舊法後，係犯肅清煙毒條例第五條第一
項之販賣毒品罪、運輸毒品罪及懲治走私條例第二條第一項之私運管制物品進口罪。
所犯運輸毒品罪與私運管制物品進口罪，係一行為觸犯數罪名，為想像競合犯，應從
一重之運輸毒品罪處斷；而上訴人等人運輸毒品之目的在於販賣，所犯運輸毒品罪與
販賣毒品罪間，有方法結果之牽連關係，應從情節較重之販賣毒品罪論處，至於持有
毒品行為，已為運輸、販賣行為所吸收，不另論罪。上訴人與蘇世福、蘇倍賢間，有
犯意聯絡及行為分擔，為共同正犯。(三)蘇世福、蘇倍賢於上訴人通緝到案後雖翻異前
供，改稱上訴人不知情，並稱渠等於警訊時遭到刑求，警訊筆錄與事實不符云云。惟
蘇世福、蘇倍賢於警訊時之供述均係出於自由意志，並無刑求情事，已據證人即警員
王佳爵證述在卷。另經原審法院向台灣士林看守所調查蘇世福、蘇倍賢、楊奇芳等人
於八十二年三月二十日（查獲之翌日）入所時之健康檢查結果，據函覆：「本所對收
容人製作健康檢查紀錄表，均依其身體外表及其自述之內部傷病確實填載，若有自述
遭刑求之情事，則會記錄於『自述內部傷病』欄內並請該收容人捺印指紋，故依該三
員當時所製作之健康檢查紀錄，並無向檢身主管表示曾遭警方刑求。」有該所八十九
年五月二十六日士所戒字第二二九八號函及其檢附之健康檢查紀錄表三紙在卷可稽
。況蘇世福、蘇倍賢在檢察官偵查中所自白之內容，亦與警訊時之供述相同，且未陳
述在警訊時有何刑求之事，則蘇世福、蘇倍賢嗣後所辯刑求不當取供云云，並不實在
。至於渠等身上雖有（舊）傷疤，要與刑求無涉。(四)上訴人雖否認事先知情，並辯稱
被利用，惟上訴人於私運得逞後已分得八兩毒品，且於案發後即逃匿無蹤，並假冒「
李蕙羽」或「李春麗」之姓名在外活動（此部分另案處理），以逃避追緝，嗣經第一
審法院通緝約六年始緝獲。蘇倍賢且供稱：「我當時有要她（指上訴人）出來，她害
怕所以不敢出來」（見第一審重訴緝字第二號卷第一五四頁背面），足見上訴人確實
事先知情且參與本件犯罪，案發後因畏罪而潛逃，所辯單純陪伴其夫之兄至泰國散心
，被利用夾帶毒品，並不足取。另上訴人雖以：伊本身並不吸毒，與銷毒管道無任何
淵源，故無販入毒品運輸入境之動機。惟上訴人確曾施用毒品，已據蘇世福、蘇倍賢
、楊奇芳供明在卷，況販賣、運輸、走私毒品，並不以本身有施用毒品為必要，且上
訴人係與蘇世福同往泰國，祇要蘇世福出面接洽即可完成販入行為，無須上訴人與銷
毒管道有特別淵源。因認上訴人確有共同參與前揭犯罪行為，而以上訴人否認知情，
辯稱被利用；蘇世福、蘇倍賢嗣後亦翻異前供，改稱伊等利用不知情之上訴人夾帶毒
品云云，乃飾卸及迴護之詞，不可採信等情綦詳。上訴意旨雖指摘原判決違背證據法
則、理由不備或調查未盡云云，但依其所述內容，均與法律規定得為第三審上訴理由
之違法情形，不相適合。至於上訴人有無施用毒品，核與本件犯罪無涉，原判決已為
說明，原審未再傳喚證人以調查上訴人有無施用毒品，要與判決之結果，毫無影響。
上訴意旨徒憑己見，就原判決已說明事項或屬原審採證認事職權之適法行使，任意指
摘為違法，且為單純事實之爭執，顯與法律規定得為第三審上訴理由之違法情形，不
相適合。其上訴違背法律上之程式，應予駁回。
據上論結，應依刑事訴訟法第三百九十五條前段，判決如主文。
中      華      民      國     九十     年      十      月      四      日
                              最高法院刑事第十二庭
                                  審判長法官  呂  潮  澤
                                        法官  陳  世  雄
                                        法官  孫  增  同
                                        法官  林  開  任
                                        法官  蕭  權  閔
      右正本證明與原本無異
                                              書  記  官
中      華      民      國     九十     年      十      月      九      日


司法院資訊處製作；財團法人民間司法改革基金會備份。
